臺灣彰化地方法院刑事判決　　　　　　　　　　　　　九十三年度交訴字第六五號
　　公　訴　人　臺灣彰化地方法院檢察署檢察官
　　被　　　告　甲○○
右列被告因過失致死案件，經檢察官提起公訴（九十二年度偵緝字第五○五號），本
院判決如左：
    主  文
甲○○因過失致人於死，累犯，處有期徒刑捌月。
    事  實
一、甲○○前因違反肅清煙毒條例、槍砲彈藥刀械管制條例等案件，經法院先後判處
    有期徒刑三年四月、一年（其後經定應執行有期徒刑四年確定）、二年六月確定
    ，二者接續執行，於民國八十九年七月十七日因假釋期滿未經撤銷而視為執行完
    畢。詎仍不知警惕，於九十二年七月七日二十時四十分許，無照駕駛其母陳阿鑾
    所有之車牌號碼ＫＰＱ—四一八號重型機車，沿彰化縣花壇鄉○○街，由東往西
    方向行駛，途經有行車管制號誌之中山路與內厝街交岔路口時，原應注意汽車行
    駛時，駕駛人應注意車前狀況，並隨時採取必要之安全措施；而依當時天候晴、
    夜間有路燈照明、視線良好、無遮蔽物、路況正常等情形，並無不能注意之情事
    ，竟疏未注意車前狀況，並隨時採取必要之安全措施而貿然通過上開交岔路口，
    適有鐘曉涵駕駛其父乙○○所有之車牌號碼ＮＯＫ—七七九號重型機車，沿彰化
    縣花壇鄉○○路，由北往南方向行駛，亦疏未注意車前狀況，並隨時採取必要之
    安全措施而貿然通過上開交岔路口，二車因而在交岔路口發生碰撞，致鐘曉涵人
    車倒地，並因而受有頭部外傷合併顱內出血、腦腫大之嚴重傷害，經送醫後延至
    九十二年七月十九日九時四十三分許仍不治死亡。甲○○於駕駛重型機車肇事後
    ，於有偵查犯罪職權之公務員未發覺其犯罪前，即委請附近民眾代為報警處理，
    並向警方自首而接受裁判。
二、案經甲○○自首暨鐘曉涵之父乙○○訴由彰化縣警察局彰化分局報請臺灣彰化地
    方法院檢察署檢察官相驗後偵查起訴。
    理  由
一、訊據被告甲○○供承於前開時、地，無照駕駛重型機車與被害人鐘曉涵所駕駛重
    型機車發生撞擊肇事等情，雖否認有何右揭過失致死犯行，辯稱：本件伊係遵行
    綠燈號誌行駛，因被害人闖紅燈，才發生本件車禍；另伊於警訊時係供稱伊所行
    駛之車道原為紅燈，伊因而停下機車，其後看到對方車道已閃黃燈，再看己身車
    道變綠燈後，伊才前進通過交岔路口，並非指看到己方車道閃黃燈等語。惟查：
（一）右揭事實，業據被告供承於前開時、地，無照駕駛重型機車與被害人鐘曉涵所
      駕駛重型機車發生撞擊肇事等情不諱，並有道路交通事故現場圖、道路交通事
      故調查報告表（一）、（二）二份、初步調查報告暨報驗書一件、攝有車禍現
      場及車輛因撞擊倒地受損情形之相片五張附卷可資佐證；而本件車禍被害人鐘
      曉涵因本件車禍以致受傷而不治死亡一節，亦經臺灣彰化地方法院檢察署檢察
      官督同檢驗員相驗屬實，製有勘驗筆錄、相驗屍體證明書、驗斷書各一份及相
      驗照片八張在卷可資依憑。
（二）次查被告於本院審理時供稱：「（檢察官問：車禍之前，你有沒有發現被害人
      的機車？被告答：我沒有看到，如果我看到，我會閃。」、「檢察官問：撞到
      時，你認為對方的車速如何？被告答：我沒有看到對方，所以不知道她的車速
      ，我只有在撞到的時候，才看到她人車倒地。」、「審判長問：當時路口視線
      如何？被告答：當時視線良好，有路燈。」、「審判長問：附近有無遮蔽物擋
      到你的視線？被告答：沒有。」、「審判長問：當時車禍現場路況如何？被告
      答：良好。」、「審判長問：你陳稱你綠燈要通過時，在內厝街，有無其他車
      輛行進？被告答：我的車後有車輛，但我的對向有多條巷道，沒有注意有沒有
      車子過來。」、「審判長問：案發當時，中山路南下雙線車道，是否兩個車道
      均停有車輛？被告答：我記得中山路南下車道在內車道停有一或二台車輛，外
      側車道有無停車我沒有印象。」、「審判長問：鐘曉涵從哪個車道南下？被告
      答：我沒有看到。」、「審判長問：你既然有注意到內車道有停車，因何沒有
      看到鐘曉涵的車輛？被告答：我看就沒有車，過去就撞到了。」；綜觀被告上
      開供述內容，其既未注意對向車道有無來車，亦未察覺中山路南下車道之外側
      車道有無停車，且對於被害人鐘曉涵係從哪個車道騎機車南下及車速如何均毫
      無所悉，顯然被告於駕駛重型機車沿內厝街通過肇事之交岔路口時，確有疏於
      注意車前狀況，並隨時採取必要之安全措施之可歸責事實存在無訛。
（三）另查本件車禍之發生地點係位於有號誌之交岔路口，惟究竟有無其中一方違規
      擅闖紅燈，因被害人鐘曉涵業已死亡，而被告亦堅詞否認，復無其他目擊證人
      可資查證，要難遽予認定；至於臺灣省彰化縣區車輛行車事故鑑定委員會以九
      十二年八月十八日彰鑑字第九二０六三一號函所表示之鑑定意見雖認：「依據
      卷附資料顯示，本案為行車管制號誌交岔路口內，甲○○與鐘曉涵雙方所駕機
      車交叉碰撞之肇事型態，肇事衝突顯係其中一方不遵守號誌管制，闖紅燈侵入
      路口所致。參照甲○○警訊筆錄載稱：『我停紅燈，我的車道閃黃燈變綠燈時
      ，我騎往金墩街前進... 』情形，核與道路交通標誌標線號誌設置規則第二百
      十二條：『燈色之變換順序，應依綠燈、閃光綠燈、黃燈、紅燈之原則，依次
      循環運轉。圓形紅燈結束後，不得顯示圓形黃燈』所規定之號誌實際設置情形
      顯有不符，研判當時闖紅燈者為甲○○較有可能。」等情，惟被告堅稱伊於警
      訊時係供稱伊所行駛之車道原為紅燈，伊因而停下機車，其後看到對方車道已
      閃黃燈，再看己身車道變綠燈後，伊才前進通過交岔路口，並非指看到己方車
      道閃黃燈等語，而經本院向彰化縣警察局彰化分局函調上開被告警訊筆錄之錄
      影錄音光碟或錄音帶，據覆承辦警員於製作前揭被告警訊筆錄時並未同步錄音
      或錄影，此有該分局九十四年一月二十一日彰警分刑字第０九四００二０五五
      七號函及所附職務報告書一份存卷可按，則被告於警訊當時之供述內容是否確
      如警訊筆錄所載內容，恐非承辦警員邵燕山於時隔一年八月有餘後所為證詞可
      資擔保而全然無疑；況縱認被告確於警訊時為前開供述內容，亦與被告究竟有
      無闖紅燈之行為，要屬二事，仍難以此供述逕自推認被告必然有何闖紅燈之違
      規行為；前揭鑑定意見僅以警訊筆錄所載被告供詞與號誌之運作循環流程有間
      ，即推認被告較有可能闖紅燈，核屬臆測之詞，要難憑採。
（四）按汽車行駛時，駕駛人應注意車前狀況，並隨時採取必要之安全措施，道路交
      通安全規則第九十四條第三項規定甚明。本件被告於騎機車沿內厝街通過該街
      與中山路之交岔路口時，自應注意上述道路交通安全規則之規定，詎竟疏於注
      意車前狀況，並隨時採取必要之安全措施而貿然通過交岔路口，已如前述，且
      依當時天候晴、夜間有路燈照明、視線良好、無遮蔽物、路況正常，並無不能
      注意之情事，被告竟疏未注意及此以致肇事，足證其駕車行為顯有過失無誤。
      又被害人鐘曉涵雖亦因疏未注意車前狀況，並隨時採取必要之安全措施而貿然
      通過交岔路口，就本件車禍發生同具有過失，仍無解於被告前開過失之責。再
      被害人鐘曉涵確係因本件車禍撞擊而導致死亡，被告上開過失駕車肇事行為，
      與被害人鐘曉涵之死亡結果間，當然具有相當因果關係。
（五）綜上所述，被告前揭所辯各節，均無足取，本件事證明確，其右揭犯行，洵堪
      認定，應予依法論科。
二、核被告甲○○所為，係犯刑法第二百七十六條第一項之過失致人於死罪。被告無
    照駕駛前開重型機車肇事，並因而致被害人鐘曉涵死亡，且具有過失，依法應負
    刑事責任，應依道路交通管理處罰條例第八十六條第一項之規定，加重其刑。又
    被告前因違反肅清煙毒條例、槍砲彈藥刀械管制條例等案件，經法院先後判處有
    期徒刑三年四月、一年（其後經定應執行有期徒刑四年確定）、二年六月確定，
    二者接續執行，於八十九年七月十七日因假釋期滿未經撤銷而視為執行完畢，此
    有臺灣彰化地方法院檢察署刑案資料查註紀錄表、臺灣高等法院被告全國前案紀
    錄表在卷可稽，其於五年內再犯有期徒刑以上之前揭罪行，應依刑法第四十七條
    之規定論以累犯，並遞加重其刑。另被告於駕駛重型機車肇事後，於有偵查犯罪
    職權之公務員未發覺其犯罪前，即委請附近民眾代為報警處理，並向警方自首而
    接受裁判，此有初步調查報告暨報驗書一份存卷可據，其對未發覺之罪自首而接
    受裁判，應依刑法第六十二條前段之規定，減輕其刑。爰審酌被告之品行、智識
    程度，犯罪所生危害，及肇事後全然未與被害人家屬協調相關民事賠償事宜，暨
    其犯罪後猶否認犯行、態度可議等情，惟尚乏積極證據足認其係闖紅燈肇事，而
    未注意車前狀況之過失情節非重等一切情狀，量處如主文所示之刑，以資懲儆。
據上論斷，應依刑事訴訟法第二百九十九條第一項前段，刑法第二百七十六條第一項
、第四十七條、第六十二條前段，道路交通管理處罰條例第八十六條第一項，罰金罰
鍰提高標準條例第一條前段，判決如主文。
本案經檢察官郭緯中到庭執行職務。
中      華      民      國    九十四    年      四      月     十二     日
                                      臺灣彰化地方法院交通法庭
                                          審判長法官  李  進  清
                                          法      官  高  文  崇
                                          法      官  紀  佳  良
右正本證明與原本無異。
如不服本判決，應於判決送達後十日內向本院提出上訴狀( 須附繕本 )。
告訴人或被害人對於判決如有不服具備理由請求檢察官上訴者，其上訴期間之計算係
以檢察官收受判決正本之日期為準。
                                          法院書記官  張  木  松
中      華      民      國    九十四    年      四      月     十八     日
附錄論罪科刑法條：刑法第二百七十六條第一項
因過失致人於死者，處二年以下有期徒刑、拘役或二千元以下罰金。
從事業務之人，因業務上之過失犯前項之罪者，處五年以下有期徒刑或拘役，得併科
三千元以下罰金。
